【裁判字號】    99,訴,1245
【裁判日期】    990730
【裁判案由】    返還房屋等
【裁判全文】
臺灣板橋地方法院民事判決              99年度訴字第1245號
原      告  丙○○
訴訟代理人  劉添錫律師
被      告  丁○○
            乙○○
兼  上一人
訴訟代理人  甲○○
上列當事人間請求返還房屋等事件，本院於民國99年7月21日言
詞辯論終結，判決如下：
    主  文
被告應將臺北縣土城市○○路五八七巷二十五號四樓房屋遷讓返
還原告，並自民國九十九年六月十日起至返還前開房屋之日止，
按月給付原告新臺幣壹萬貳仟元。
訴訟費用由被告負擔。
本判決於原告以新臺幣柒拾萬元供擔保後，得假執行。但被告如
以新臺幣貳佰壹拾萬元為原告預供擔保，得免為假執行。
    事實及理由
壹、程序方面
一、本件被告丁○○經合法通知，未於言詞辯論期日到場，核無
    民事訴訟法第386條所列各款情形，爰依原告之聲請，由其
    一造辯論而為判決。
二、按訴狀送達後，原告不得將原訴變更，但請求之基礎事實同
    一或不甚防礙被告之防禦及訴訟之終結者，不在此限，民事
    訴訟法第255條第1項第2款、第7款定有明文。原告於本件起
    訴之初，原聲明第一項為：「被告應自坐落台北縣土城市○○段2306地號上建物即建號1235號門牌台北縣土城市○○路
    587巷25號4樓房屋所有權全部遷讓返還原告，並自起訴狀繕
    本送達被告之翌日起至返還房屋之日止，每月連帶賠償原告
    新台幣1萬2千元之損害金」，嗣變更為：「被告應將臺北縣
    土城市○○路587巷25號4樓房屋遷讓返還原告，並自起訴狀
    繕本送達被告之翌日起至返還房屋之日止，按月給付原告1
    萬2千元」，顯係基於同一之基礎事實，且未妨礙被告之防
    禦及訴訟之終結，揆諸前開規定，原告所為訴之變更即應准
    許，合先敘明。
貳、實體方面
一、原告主張：
（一）臺北縣土城市○○路587 巷25號4 樓房屋（下稱系爭房屋
      ）所有權全部，係原告於臺灣板橋地方法院98年度司執字
      第36076 號執行事件中標買取得。假扣押查封時，被告甲○○於製作查封筆錄時稱系爭房屋為自住，被告丁○○只
      是寄戶籍而已，但有拿一些補貼給被告甲○○，嗣臺北縣
      警察局土城分局至現場調查時，被告甲○○又稱被告丁○○以口頭向甲○○承租，租期自93年1 月16日起，每期5
      年，租期至103 年1 月15日止；被告甲○○說詞前後不一
      ，顯不足採信。實際上，被告甲○○居住於系爭房屋，且
      被告甲○○係被告丁○○之岳父，而被告乙○○則係被告
      丁○○的前妻，被告甲○○所稱口頭租約，乃臺灣板橋地
      方法院98年度司執字第36076 號執行案件查封以後所為，
      因查封後債務人的處分行為不生效力，故被告甲○○與被
      告丁○○間之租約應屬無效，且亦無支付租金之事實。另
      原告否認有租賃之事實，被告甲○○與被告丁○○間之租
      約乃虛偽意思表示，被告丁○○、乙○○與甲○○間無租
      賃之事實，係無權占有，爰依民法第767 條之規定請求被
      告等三人遷離。
（二）又被告無權占有系爭房屋，致原告無法使用，顯已構成侵
      權行為，系爭房屋如出租予第三人，每月應有新臺幣（下
      同）1萬2千元之租金所得，故被告無權占有系爭房屋，已
      造成原告每月1萬2千元之租金損失，爰依侵權行為之法律
      關係請求被告賠償相當於租金之損害。此外，如不於判決
      確定前執行，原告恐受難以估計之損害，故請求准予供擔
      保宣告假執行等語。並聲明：被告應將臺北縣土城市○○
      路587巷25號4樓房屋遷讓返還原告，並自起訴狀繕本送達
      被告之翌日起至返還房屋之日止，按月給付原告1萬2千元
      。
二、被告甲○○、乙○○則以：系爭房屋於拍賣程序中，係以不
    點交之方式進行拍賣，原告於拍定時亦知系爭房屋因系爭租
    賃契約之存在，由被告丁○○及其家屬即被告甲○○、乙○○占有使用中，且系爭租賃契約之租期自98年8 月1 日起至
    103 年1 月31日止，計4 年6 月，未逾5 年，故原告雖已因
    標購而取得系爭房屋之所有權，惟基於民法第425 條之規定
    ，原告仍應受系爭租賃契約之拘束，被告等三人自非無權占
    有等情，資為抗辯；並聲明：駁回原告之訴及假執行之聲請
    ；如為不利被告之判決，願供擔保免為假執行。
三、被告丁○○經合法通知，均未於言詞辯論期日到場，亦未提
    出書狀作何聲明或陳述。
四、原告與被告甲○○、乙○○對於系爭房屋原告於99年3 月4
    日，本院98年度司執字第36076 號清償債務強制執行事件中
    ，以409 萬元拍得原為被告甲○○所有之門牌號碼：台北縣
    土城市○○路587 巷25號4 樓房屋及其坐落之基地。原告已
    繳足拍賣價金，本院民事執行處於99年3 月16日發給原告不
    動產權利移轉證書之事實均不爭執，有原告提出之臺灣板橋
    地方法院99年3 月16日板院輔98司執洪36076 字第17059 號
    不動產權利移轉證書及本院調取之臺灣板橋地方法院96年度
    執全字第410 號卷附之96年3 月8 日假扣押執行筆錄執，此
    部分事實自堪信為真實。惟被告甲○○、乙○○稱被告丁○○向被告甲○○口頭約定自93年1 月承租系爭房屋，租賃至
    98年1 月止，自98年8 月1 日再開始重新租賃五年，98年2
    月到7 月沒有租約，目前系爭房屋是被告三人居住中，被告
    甲○○幫其餘被告二人看小孩子等語置辯。
五、首應審酌被告等三人占有系爭房屋有無合法之權源？
    按實施查封後，債務人就查封物所為移轉、設定負擔或其他
    有礙執行效果之行為，對於債權人不生效力，強制執行法第
    51條第2 項定有明文，所謂「其他有礙執行效果之行為」，
    係指處分行為以外，其他足以影響查封效力之行為，故不動
    產之出租，雖屬管理行為，但有礙執行，自不得為之，所謂
    債權人，應兼指聲請執行之債權人及拍定人而言。查系爭房
    屋於96年3 月8 日即因假扣押而遭查封，已如前述，被告甲○○、乙○○於本院99年7 月21日審理時稱被告丁○○向被
    告甲○○口頭約定自93年1 月承租系爭房屋，租賃至98年1
    月止，自98年8 月1 日再開始重新租賃五年，98年2 月到7
    月沒有租約，目前系爭房屋是被告三人居住中，被告甲○○
    幫其餘被告二人看小孩子等語。縱屬實在，租賃至98年1 月
    屆期，98年8 月1 日再開始重新租賃五年，無論由何人承租
    ，均係另一新租賃契約之訂立，此一重新租賃契約既係訂立
    於96年3 月8 日查封後之98年8 月1 日，依據上揭說明，該
    重新租賃契約對於拍定人即原告仍不生效力，被告丁○○、
    乙○○自無主張該租賃契約對原告繼續存在之餘地。是以，
    被告三人占有系爭房屋自屬無權占有。
六、次應審酌者為，原告得否請求被告等三人返還相當於租金之
    損害賠償？金額為何？
（一）按無正當權源而使用他人所有之土地，即可獲得相當於租
      金之利益，為社會通念；就權利人而言，如無反證，其所
      受損害自與租金相當，兩者同以租金數額為據，最高法院
      院61年台上字第1695號判例及58年度台上字第3717號判決
      意旨可資參照。查被告等三人乃無權占有系爭房屋，已如
      前述，則被告等三人仍居住使用系爭房屋，受有使用系爭
      房地之利益，並致原告受有損害，原告依民法損害賠償之
      法律關係請求被告等三人自起訴狀繕本送達之翌日即99年
      6 月9 日起按月給付相當於租金之損害賠償，即屬有據。
（二）次按城市地方房屋之租金，以不超過土地及其建築物申報
      總價年息百分之十為限，土地法第97條第1項定有明文。
      所謂土地及建築物之總價額，依土地法施行法第25條規定
      ，土地價額依法定地價；建築物價額則依該管市縣地政機
      關估定之價額而言。又依土地法第148條規定，土地所有
      權人依土地法所申報之地價為法定地價，則土地法第97條
      第1項所謂土地申報價額即指該土地之申報地價而言。另
      房屋之申報價額，因目前市縣地政機關並未進行估定，故
      無房屋之申報價額可資認定，是本院以不動產權利移轉證
      書所載，系爭房屋拍定金額為218萬元，作為系爭房屋之
      價值，以玆計算系爭房屋租金，並無不可。
（三）查系爭土地99年度申報地價為10,720元，面積2,306平方
      公尺，原告所有權權利範圍為117/10,000，有臺北縣板橋
      地政事務所土地登記第二類謄本在卷可稽，是系爭房屋及
      其基地之申報總價為289,228元（2,306平方公尺×10,720
      元×117/10,000＝289,228元，元以下四捨五入），合計
      土地及建物申報總價為2,469,228元（計算式：2,180,000
      元＋289,228元＝2,469,228元）。爰斟酌系爭房屋坐落於
      土城市○○段，位於巷道內，巷口有數條公車路線之站牌
      及便利商店，鄰近德霖技術學院，交通與生活機能尚屬良
      好，認原告因被告等三人無權占有系爭房屋所受之損害，
      按申報總價年息百分之六計算為允當，故原告得請求相當
      於租金之損害賠償金額至多可為12,346元（計算式：2,46
      9,228 ×6%÷12＝12,346元，元以下四捨五入）。原告主
      張按月以1 萬2 千元計算相當於租金之損害，未逾土地法
      第97條之限制，自屬可採。
七、綜上所述，原告依民法第767條之規定及侵權行為之法律關
    係，請求被告等三人將系爭房屋遷讓返還，並請求被告等三
    人應自起訴狀繕本送達之翌日（即99年6 月10日）起至返還
    系爭房屋之日止，按月給付原告1 萬2 千元，為有理由，應
    予准許。
八、原告及被告甲○○、乙○○均陳明願供擔保，聲請宣告假執
    行或免為假執行，爰分別酌定相當之擔保金額宣告之。又被
    告丁○○部分，則依職權酌定相當之擔保金宣告得免為假執
    行。
九、兩造其餘之攻擊、防禦方法及未經援用之證據，經本院斟酌
    後，認為均不足以影響本判決之結果，自無逐一詳予論駁之
    必要，併此敘明。
十、據上論結，本件原告之訴為有理由。依民事訴訟法第385 條
    第1 項前段、第78條、第390 條第2 項、第392 條第2 項，
    判決如主文。
中    華    民    國    99    年     7    月    30    日
                  民事第二庭    法  官  張谷輔
以上正本係照原本作成
如對本判決上訴，須於判決送達後20日內向本院提出上訴狀
中    華    民    國    99    年     7    月    30    日
                                書記官  郭群裕

司法院資訊處製作；財團法人民間司法改革基金會備份。
